【裁判字號】    96,交聲,532
【裁判日期】    970131
【裁判案由】    聲明異議
【裁判全文】
臺灣臺南地方法院交通事件裁定        96年度交聲字第532號
移送機關    交通部公路總局嘉義區監理所台南監理站
異議人即
受處分人    乙○○
上列受處分人因違反道路交通管理處罰條例案件，對於交通部公
路總局嘉義區監理所台南監理站民國96年6月6日所為之裁決處分
（處分案號：嘉監南字第裁74─ZEQ000419號），聲明異議，本
院裁定如下：
    主  文
原處分撤銷。
乙○○不罰。
    理  由
一、原處分意旨略以：異議人即受處分人乙○○（下稱異議人）
    ，所有之車牌號碼TL─5248號自用一般小客車，於民國（下
    同）95年7月8日晚上11時05分許，在田寮收費站北上路段，
    因行駛於應繳費之公路不依規定繳費，經國道公路警察局第
    五警察隊田寮分隊員警依違反道路交通管理處罰條例第27條
    第1項之規定，製單逕行舉發，嗣原處分機關即交通部公路
    總局嘉義區監理台南監理站（下稱移送機關），以違規事實
    明確，乃依道路交通管理處罰條例第27條第1項及違反道路
    交通管理事件統一裁罰標準表之規定，裁處異議人罰鍰新台
    幣（下同）6,000元。
二、本件聲明異議意旨略以：異議人於95年7月8日當天並無駕駛
    車號TL─4285車，行經於竹田及田寮收費站，亦未收到舉發
    單位之告發通知單，剝奪異議人應有之申訴權力，有違程序
    正義。異議人直至96年6月10日收到裁決書（嘉監南字第裁7
    4─ZER000296號、嘉監南字第栽74─ZER000028號、嘉監南
    字第栽74一ZEQ000419號、嘉監南字第裁74─ZEQ000036號等
    四件)，其中嘉監南字第裁74─ZER000296號與嘉監南字第裁
    74─ZER000028號，違規時間同時記載95年7月8日22時40分
    ，違規地點同時記載：竹田收費站北上。何以時、地能夠同
    時違規？又裁決書所載之舉發違反法條卻是2條，舉發與事
    實相違。另裁決書：嘉監南字第裁74—ZEQ000419號及嘉監
    南字第裁74—ZEQO00036號疑議亦同，原舉發單位在執行交
    通勤務時未能當場舉發，事後又未將違規事實查明，如此便
    宜行事舉發，顯有令納稅人感覺舉發單位只求績效通通有獎
    之不好觀感，令人民無所從。況上揭四件裁決書記載違規時
    間之駕駛人為甲○○，並非異議人。為此，請求撤銷原處分
    等語。
三、按道路交通管理處罰條例第92條第3項規定授權訂定之違反
    道路交通管理事件統一裁罰基準規定，行駛高速公路，於駛
    進收費站繳費時，未依標誌、標線、號誌指示過站繳費之違
    規行為，係違反道路交通管理處罰條例第33條第3項之規定
    。因此，本案違規行為應依道路交通管理處罰條例第33條第
    3項規定予以裁處，始為適當，移送機關誤依同法第27條第1
    項予以裁處，顯有誤用法規之處。又按除前二項外，其他違
    反管制規定之行為，處駕駛人新臺幣六百元以上一千二百元
    以下罰鍰，道路交通管理處罰條例第33條第3項定有明文。
    因此，需為汽車駕駛人，始為道路交通管理處罰條例第33條
    第3項之規定所應處罰之對象，合先敘明。
四、經查：
（一）異議人所有牌照號碼TL—5248號自用一般小客車，於95年
      7月8日晚上11時5分，在田寮收費站北上路段，因行駛於
      應繳費之公路不依規定繳費，遭警逕行舉發，固有內政部
      警政署國道公路警察局95年11月7日公警局交字第ZEQ00
      04 19號舉發違反道路交通管理事件通知單1份附卷可稽。
（二）惟異議人辯稱其非上揭被舉發違規行為之車輛駕駛人，當
      時之駕駛人係甲○○，業據證人即甲○○於本院97年1月2
      2日訊問時，到庭具結證述明確，其證稱：「（法官問：9
      5年7月8日是否駕駛你太太TL：5428號自小客車，行經田
      寮收費站？）是的。」、「（法官問：當時車子有無裝設
      ETC？）沒有，但我是行經ETC的車道，我想說之後會收到
      繳費的通知，但實際上後來也沒有收到通知，所以到現在
      也還沒有繳納通行費。」等語在卷（見本院96年7月4日之
      訊問筆錄）。若證人甲○○非上開違規行為之汽車駕駛人
      ，豈有甘冒觸犯偽證罪責之理？準此，異議人辯稱其非本
      件違規行為發生時之駕駛人，自堪採信。
（三）依道路交通管理處罰條例第85條第1項、第4項規定，原則
      上推定汽車所有人具有可歸責之過失，而對其課以舉證真
      正之違規駕駛人或證明無可歸責之事由存在，始能免除受
      罰之責任，故若汽車所有人能舉證真正之違規駕駛人者，
      即可免除受罰。經查：上揭車輛所有人即異議人陳稱其非
      本件違規行為發生時之駕駛人，並經本院調查其陳述與證
      人甲○○之證述相符，本案違規行為之車輛駕駛人係甲○
      ○當可認定，異議人自非為原處分所應裁處之人。
五、綜上所述，異議人於本件案載違規時間，既非該違規車輛之
    駕駛人，故其並無原處分意旨所稱之違規行為應無疑義，而
    原處分機關貿然予以裁罰，於法即有未合，自應由本院裁定
    將原處分撤銷，並另為異議人不罰之諭知，以資適法。
六、據上論斷，應依道路交通管理處罰條例第87條第2項、道路
    交通案件處理辦法第20條前段，裁定如主文。
中    華    民    國    97    年    1     月    31    日
                      交通法庭  法  官  陳淑勤
以上正本證明與原本無異。
如不服本裁定應於送達後5日內向本院提出抗告狀。
                                書記官  陳金堂
中    華    民    國    97    年    1     月    31    日


司法院資訊處製作；財團法人民間司法改革基金會備份。
